臺灣雲林地方法院民事簡易判決
110年度虎簡字第186號
原      告  郭秉豪  
被      告  張宏吉  
上列當事人因被告過失傷害案件，原告提起刑事附帶民事訴訟請
求損害賠償，經本院刑事庭以109年度交附民字第163號裁定移送
前來，本院於中華民國110年10月15日言詞辯論終結，判決如下
：
    主  文
被告應給付原告新臺幣壹拾萬捌仟零陸拾捌元，及自民國一百零
九年八月十九日起至清償日止，按週年利率百分之五計算之利息
。
原告其餘之訴駁回。
訴訟費用新臺幣壹仟元，由被告負擔新臺幣伍佰肆拾元，餘由原
告負擔。
本判決原告勝訴部分得假執行。
    事實及理由
一、訴狀送達後，原告不得將原訴變更或追加他訴，但擴張或減
    縮應受判決事項之聲明者，不在此限；不變更訴訟標的，而
    補充或更正事實上或法律上之陳述者，非為訴之變更或追加
    ，民事訴訟法第255條第1項第3款、第256條分別定有明文。
    上開規定依同法第436條第2項於簡易訴訟程序亦適用之。本
    件原告起訴時聲明被告應「連帶」給付原告新臺幣（下同）
    200,000元及法定遲延利息，並聲明願供擔保請准宣告假執
    行；嗣因被告僅有一人，於言詞辯論期日當庭刪除聲明中「
    連帶」二字，並撤回假執行之聲請，合於首揭規定，應予准
    許。
二、原告起訴主張：被告於民國108年4月3日5時20分許，駕駛車
    牌號碼000-0000號自用小客車（下稱系爭小客車），沿雲林
    縣虎尾鎮墾地里雲92公路由西往東方向行駛，行經雲92公路
    與雲29公路交岔路口（下稱系爭交岔路口）時，原應注意行
    車速度，依速限標誌或標線之規定，無速限標誌或標線者，
    行車時速不得超過50公里；且閃光紅燈表示「停車再開」，
    車輛應減速接近，先停止於交岔路口前，讓幹道車優先通行
    後認為安全時，方得續行，而依當時天候晴、夜間有照明、
    柏油路面乾燥、無缺陷、無障礙物、視距良好等情形，並無
    不能注意之情事，竟疏未注意及此，未減速接近，先停止於
    系爭交岔路口前，反而貿然以約122.3公里之時速超速行駛
    ，適有原告駕駛車牌號碼000-0000號自用小貨車（下稱系爭
    小貨車）搭載訴外人游清泉，沿雲林縣虎尾鎮雲29公路由南
    往北方向行經本案交岔路口，被告所駕系爭小客車之右前車
    頭遂與系爭小貨車之左前車頭發生碰撞，致系爭小貨車翻覆
    、損壞，所搭載原告所有之農具零件亦受損，原告因此受有
    疑似左側肩鎖關節脫臼、右手擦傷等傷害。被告於車禍發生
    後，無意與原告達成和解，造成原告損失，其中系爭小貨車
    損害修復費用為104,550元，車上所載農具、零件更新費用
    為20,890元，原告因受傷支出醫藥費1,000元，另因本件車
    禍後無法工作，工作損失為389,806元，並請求精神慰撫金5
    0,000元，綜上，於總金額200,000元之範圍內對被告為請求
    ，爰提起本件訴訟等語。並聲明：被告應給付原告200,000
    元，及自起訴狀繕本送達翌日起至清償日止，按年利率百分
    之5計算之利息。
三、被告則以：被告願意給付原告醫藥費1,000元，但原告請求
    車損、零件、精神慰撫金部分金額均過高，且原告沒有辦法
    證明有工作損失，被告不願意給付；被告因本件車禍，系爭
    小客車也是報廢掉，請求法官判一個合理的賠償金額等語資
    為抗辯，並聲明：請求駁回原告之訴。
四、本院之判斷：
  ㈠被告駕駛系爭小客車，於前揭時、地，過失撞及原告所駕系
    爭小貨車，致系爭小貨車翻覆、損壞，原告所有車上農具零
    件亦受損，原告並因此受有疑似左側肩鎖關節脫臼、右手擦
    傷等傷害；被告因本件過失傷害行為，經本院刑事庭以109
    年度交易字第96號案件（下稱系爭刑事案件）判決有罪確定
    等事實，為兩造所不爭執，並有系爭刑事案件判決在卷可稽
    ，且經本院調取系爭刑事案件卷宗查核無訛，首堪認定。
  ㈡行車速度，依速限標誌或標線之規定，無速限標誌或標線者 
    ，行車時速不得超過50公里，道路交通安全規則第93條第1
    項第1款前段定有明文。又汽車行駛至交岔路口，其行進、
    轉彎，應遵守燈光號誌；特種閃光號誌各燈號顯示之意義如
    左：閃光紅燈表示「停車再開」，車輛應減速接近，先停止
    於交岔路口前，讓幹道車優先通行後認為安全時，方得續行
    ；特種閃光號誌設於交岔路口者，其設置方式與行車管制號
    誌同。幹道應設置閃光黃燈，支道應設置閃光紅燈，道路交
    通安全規則第102條第1項第1款、道路交通標誌標線號誌設
    置規則第211條第1項第2款、第224條第3款分別有明文規定
    。被告駕駛系爭小客車行駛於道路，自應遵守上開交通規則
    ，而於本件車禍發生時，天候晴、夜間有照明、柏油路面乾
    燥、無缺陷、無障礙物、視距良好，客觀上並無不能注意之
    情事，有系爭刑事案件卷宗內所附道路交通事故調查報告表
    ㈠、現場照片可憑（見警卷第29、33至50頁），被告竟疏於
    注意遵守閃光紅燈號誌之指示，減速接近，先停止於交岔路
    口前，讓幹道車優先通行後認為安全時，始得續行，反而超
    速行駛，貿然通過系爭交岔路口，因而與原告駕駛之系爭小
    貨車發生碰撞，就本件車禍之發生自有完全之過失。系爭刑
    事案件審理中，經送請交通部公路總局嘉義區監理所嘉雲區
    車輛行車事故鑑定會鑑定結果，認被告駕駛系爭小客車，行
    經閃光紅燈號號誌交岔路口，支線道車未暫停讓幹線道車先
    行，反嚴重超速行駛，為肇事原因，原告則無肇事因素；再
    經交通部公路總局車輛行車事故鑑定覆議會鑑定，結論同行
    車事故鑑定會等情，有交通部公路總局嘉義區監理所109年9
    月4日函暨所附該委員會109年8月19日鑑定意見書（見系爭
    刑事案件卷宗本院卷第127至130頁）、交通部公路總局109
    年10月28日函暨所附覆議會109年10月23日覆議意見書可參
    （見系爭刑事案件卷宗本院卷第135至137頁），均同本院之
    認定。
  ㈢因故意或過失，不法侵害他人之權利者，負損害賠償責任；
    汽車、機車或其他非依軌道行駛之動力車輛，在使用中加損
    害於他人者，駕駛人應賠償因此所生之損害，但於防止損害
    之發生，已盡相當之注意者，不在此限，民法第184條第1項
    前段、第191條之2定有明文。不法毀損他人之物者，被害人
    得請求賠償其物因毀損所減少之價額，民法第196條規定甚
    明，惟請求賠償物被毀損所減少之價值，得以修復費用為估
    定標準，但以必要者為限，例如修理材料費以新品換舊品應
    予折舊（最高法院77年第9次民事庭會議決議意旨參照）。
    當事人已證明受有損害而不能證明其數額或證明顯有重大困
    難者，法院應審酌一切情況，依所得心證定其數額，民事訴
    訟法第222條第2項有明文規定。在侵權行為損害賠償之法律
    關係中，法院得衡量該固定資產之性質及使用狀況，擇定折
    舊方法，以為新品換舊品時計算其折舊額之參考。不法侵害
    他人之身體或健康者，對於被害人因此喪失或減少勞動能力
    ，或增加生活上之需要時，應負損害賠償責任；不法侵害他
    人之身體、健康、名譽、自由、信用、隱私、貞操，或不法
    侵害其他人格法益而情節重大者，被害人雖非財產上之損害
    ，亦得請求賠償相當之金額，同法第193條第1項、第195條
    第1項前段分別定有明文。復慰撫金是否相當，應以加害行
    為之加害程度及被害人所受痛苦，斟酌加害人及被害人之身
    分、經濟地位等各種情形定之。又當事人主張有利於己之事
    實者，就其事實有舉證之責任，民事訴訟法第277條定有明
    文。民事訴訟如係由原告主張權利者，應先由原告負舉證之
    責，若原告先不能舉證，以證實自己主張之事實為真實，則
    被告就其抗辯事實即令不能舉證，或其所舉證據尚有疵累，
    亦應駁回原告之請求。被告過失駕車致原告受有損害，其過
    失行為與原告損害間有相當因果關係，自應負損害賠償責任
    。本院就原告請求項目及金額分項審酌如下：
　⒈系爭小貨車修復費用部分：原告主張系爭小貨車為訴外人郭
    育慈所有，其已將系爭小貨車因本件車禍所生之損害賠償請
    求權讓與原告，而系爭小貨車因本件車禍受損，支出修復費
    用104,550元等事實，業據提出讓渡證書、車輛損害賠償債
    權請求權讓與同意書（見本院卷第65、93頁）、系爭小貨車
    汽車新領牌照登記書、東陽汽車鈑金材料行估價單（附於卷
    內信封袋資料夾內）為憑，並有中華電信公路監理電子閘門
    查詢結果可查（見系爭刑事案件卷宗警卷第67頁）；被告固
    抗辯修車費用過高而拒絕給付，惟未具體指明原告所提估價
    單中有何不符實際之處，其空言否認，自非可採。參以原告
    所提出之上開東陽汽車鈑金材料行估價單所載品名、金額，
    可認維修項目及費用中，零件費用為32,450元、工資費用為
    34,100元、烤漆費用為38,000元，其中零件部分係以新零件
    更換舊零件，應予計算折舊。依行政院所頒固定資產耐用年
    數表及固定資產折舊率之規定，非運輸業用客車、貨車之耐
    用年數為5年，依定率遞減法每年折舊1000分之369，另依營
    利事業所得稅查核準則第95條第6項規定「固定資產提列折
    舊採用定率遞減法者，以1年為計算單位，其使用期間未滿1
    年者，按實際使用之月數相當於全年之比例計算之，不滿1
    月者，以1月計」，且最後1年之折舊額加歷年折舊累計額，
    其總和不得超過該資產成本原額10分之9，殘值並應以10分
    之1為合度。系爭小貨車係86年6月出廠，有上開系爭小貨車
    汽車新領牌照登記書、中華電信公路監理電子閘門查詢結果
    可查，至本件車禍發生時之108年4月3日，已實際使用逾5年
    ，依上開說明，扣除折舊之累計金額應不得超過該資產成本
    原額10分之9，依此計算，系爭小貨車就零件修理費用折舊
    後所剩之殘值為10分之1即3,245元（計算式：32,450元1/1
    0=3,245元），加計不予折舊之工資費用34,100元、烤漆費
    用38,000元，則系爭小貨車因本件交通事故受損之必要修復
    費用為75,345元（計算式：3,245元＋34,100元＋38,000元＝75
    ,345元）。
　⒉系爭小貨車上所載農具零件更新費用部分：原告主張其所有
    之農具零件置於系爭小貨車上，因本件車禍毀損，而需支出
    更新費用，被告拒絕給付，原告已提出清單1紙（見本院卷
    第89頁）及所對應之榮隆五金行收據1紙（金額為3,950元）
    、振發噴霧出貨單2紙（金額分別為950元、5,600元）、阿
    豪噴霧出貨單3紙（金額分別為1,895元、300元、3,695元）
    、順安農機行估價單1紙（金額為8,950元）為憑（均附於卷
    內信封袋資料夾內），其中金額為1,895元之阿豪噴霧出貨
    單1紙，購入時間為108年4月1日，顯為本件交通事故發生前
    ，難認屬原告因本件車禍導致損壞所支出農具零件更新費用
    ，應予剔除，先予敘明。本院審酌被告於本件交通事故發生
    時係以約122.3公里之時速超速行駛，車速甚快，於高速行
    駛下撞擊原告系爭小貨車，二車撞擊力道應非輕；再觀諸上
    開現場照片，可見系爭小貨車當下即因撞擊而翻覆，後車斗
    所放置肉眼可辨識之水桶、油壓管等多項農具零件亦散落在
    地，以當時撞擊力道及物品散落在地之情況，可認原告主張
    其所有之農具零件確有因本件車禍毀損之事實，應屬實在。
    經核閱原告所提出之上開單據項目內容金額，剔除上述1,89
    5元後，共計為23,445元（計算式：3,950元＋950元＋5,600元
    ＋300元＋3,695元＋8,950元＝23,445元），均清楚標明品項、
    價格，並無個別售價明顯高於市價或顯非系爭小貨車事故發
    生時得承載之物，惟該等物品並非新品，為原告自承在卷（
    見本院卷第86頁），仍應予計算折舊。原告固然無法陳報毀
    損之農具零件購入之時間，以致本院無從判斷該等物品使用
    期間為何，進而依行政院所頒「固定資產耐用年數表」及「
    固定資產折舊率表」之規定計算折舊，且依常情判斷，一般
    人多半陸續購入所需用品，各項物品使用時間長短應亦不一
    致，惟衡以民眾購入生財機具後，未保存購入單據，致無法
    說明各項物品具體購入及使用時間，亦與常情相符，是應認
    原告證明此部分折舊後損害數額有重大困難，本院依民事訴
    訟法第222條第2項規定，認以整體之百分之50計算折舊，應
    屬合理，是原告請求農具零件更新費用，於11,723元（計算
    式：23,445元×1/2＝11,723元，元以下四捨五入）內為有理
    由。
　⒊醫藥費部分：原告主張其因本件車禍受有上載傷害，因而支
    出醫藥費1,000元，並提出天主教若瑟醫療財團法人門診收
    據（均附於卷內信封袋資料夾內）為憑，被告同意給付，則
    原告請求醫藥費1,000元部分，即有理由。
　⒋工作損失部分：原告主張因本件交通事故後無法工作，受有
    工作損失389,806元乙節，為被告所否認，依前揭說明，自
    應由原告就有此部分損失為舉證。惟原告僅提出手寫之工作
    單（均附於卷內信封袋資料夾內），主張此為其車禍受傷無
    法工作期間委由他人幫忙代理農作之紀錄，惟該工作單僅為
    原告個人所製作，並無原告給付他人款項之簽收證明或此類
    內容，難以此認定原告確有工作損失或因無法工作造成之支
    出；再者，本院經向原告就醫之天主教若瑟醫療財團法人若
    瑟醫院函詢依原告所受傷勢及從事農作之工作性質，需休息
    多久始得回復正常工作，經該院函復：原告於108年4月3日
    至急診就醫，診斷為疑似左側肩鎖關節脫臼、右手擦傷，建
    議骨科門診追蹤治療，之後原告未在該院骨科門診追蹤治療
    ，故無法判斷依其所受傷勢及從事農作之工作性質，需休息
    多久始得回復正常工作等語，有天主教若瑟醫療財團法人若
    瑟醫院110年9月9日若瑟事字第1100003355號函文可參，亦
    無法證明原告確有因本件車禍受傷無法工作而受有工作損失
    之事實。是原告請求被告給付工作損失389,806元，並無所
    據。
　⒌精神慰撫金部分：被告過失傷害原告之身體，致原告受有上
    載傷害，造成生活上不便及精神上痛苦，原告依前揭法律規
    定，請求被告給付非財產上之損害精神慰撫金，於法有據。
    本院審酌兩造於系爭刑事案件警詢、審理中自陳之學經歷、
    職業、經濟能力、家庭狀況（見系爭刑事案件卷宗警卷第3
    、9、13頁及本院卷第162至163頁，因均屬個人隱私，僅予
    參酌，不予揭露），及本院依職權調取之兩造稅務電子閘門
    資料（見本院卷第23至45頁），暨被告就本件交通事故之過
    失情狀、原告所受傷勢、精神上痛苦程度等一切情狀，認本
    件精神慰撫金以20,000元為允當，逾此範圍之請求，核屬過
    高。
　⒍綜上，原告因本件車禍所受損害合計為108,068元（計算式：
    75,345元＋11,723元＋1,000元＋20,000元＝108,068元）。
五、給付無確定期限者，債務人於債權人得請求給付時，經其催
    告而未為給付，自受催告時起，負遲延責任。其經債權人起
    訴而送達訴狀，或依督促程序送達支付命令，或為其他相類
    之行為者，與催告有同一之效力；又遲延之債務，以支付金
    錢為標的者，債權人得請求依法定利率計算之遲延利息。但
    約定利率較高者，仍從其約定利率；應付利息之債務，其利
    率未經約定，亦無法律可據者，週年利率為百分之5，民法
    第229條第2項、第233條第1項及第203條分別定有明文。本
    件原告對被告請求侵權行為損害賠償，核屬無確定期限之給
    付，而本件起訴狀繕本係於109年8月18日送達被告（見本院
    交附民卷第5頁），則原告請求自起訴狀繕本送達翌日起即1
    09年8日19日起至清償日止，按週年利率百分之5計算之遲延
    利息，為有理由。
六、從而，原告依侵權行為之法律關係，請求被告給付108,068
    元，及自109年8月19日起至清償日止，按週年利率百分之5
    計算之利息，核屬相當，應予准許；逾此範圍之請求，則無
    理由，應予駁回。
七、本件事證已臻明確，兩造其餘攻擊防禦方法及所舉證據，經
    審酌結果，與本件判決結論均無影響，爰不一一論述，一併
    敘明。
八、本件係適用簡易程序所為被告敗訴之判決，依民事訴訟法第
    389條第1項第3款規定，應依職權宣告假執行。
九、本件原告所請求除系爭小貨車車損及農具零件損壞部分外，
    均係刑事附帶民事訴訟經刑事合議庭裁定移送本庭，依刑事
    訴訟法第504條第2項之規定，免納裁判費，惟就原告請求系
    爭小貨車車損及農具零件損壞部分，應繳納裁判費1,000元
    ，原告已如數繳納，依民事訴訟法第79條之規定，諭知兩造
    訴訟費用之負擔如主文第3項所示。
中　　華　　民　　國　　110 　年　　10　　月　　29　　日
                  虎尾簡易庭  法  官　黃麗文
以上正本證明與原本無異。
如不服本判決，須於判決送達後20日內向本庭（臺灣雲林地方法
院虎尾簡易庭）提出上訴狀。（須按他造當事人之人數附繕本）
。
中　　華　　民　　國　　110 　年　　10　　月　　29　　日
                              書記官  曾鈺仁